臺灣桃園地方法院刑事交通事件裁定　　 94年度交聲字第114號
異　議　人　萬鈺通運股份有限公司
即受處分人　　　　　統一編號：.
法定代理人　吳源泰　男　47歲.
異議代理人　黃招斌　男　47歲.
　　　　　　　　　　　弄60號.
原處分機關　交通部公路總局新竹區監理所中壢監理站
上列受處分人因違反道路交通管理處罰條例案件，對於交通部公
路總局新竹區監理所中壢監理站93年12月16日所為之處分（原處
分案號：壢監裁字第裁53—ＱＥ0000000 號），聲明異議，本院
裁定如下：
    主  文
異議駁回。
    理  由
一、原處分意旨略以：受處分人即異議人所有之車牌號碼五二－
    ＪＦ號半託車（下稱系爭半拖車），經曳引車牽引，於民國
    九十三年十月十七日十四時六分許，北上行經台九線省道公
    路即宜蘭縣礁溪鄉○○路與和平路口處，因闖紅燈，而經宜
    蘭縣政府警察局羅東分局五結分駐所（下稱五結分駐所）員
    警舉發「汽車駕駛人，行經有燈光號誌管制之交岔路口闖紅
    燈」之違規，並填掣宜蘭縣警察局九十三年十月二十二日宜
    警局交字第ＱＥ0000000號舉發違反道路交通管理事
    件通知單（下稱舉發單），執勤員警乃依據違反道路交通管
    理事件統一裁罰標準及處理細則第十一條第一項規定，於簽
    章欄記明上開違規事由，並將移送聯移送交通部公路總局新
    竹區監理所中壢監理站（下稱原處分機關）處理，異議人於
    九十三年十二月七日向原處分機關提出申訴，然並未告知違
    規曳引車之車號或駕駛人之姓名、年籍等資料，該機關乃以
    半拖車所有人即異議人為處罰之對象，依壢監裁字第裁五三
    —ＱＥ0000000號裁決書，裁處「罰鍰新臺幣（下同
    ）三千六百元」（下稱原處分書）等語。
二、異議意旨略以：異議人所有系爭半拖車雖於上揭違規時、地
    ，經曳引車牽引後行駛於上開路段，惟該系爭半拖車本身並
    無動力，須以曳引車牽引始能啟動，是有闖紅燈之違規情形
    ，係該部曳引車駕駛人（即行為人），且本件舉發通知單係
    依據雷達感應照相所開立之半拖車車號，而未見該曳引車車
    號。況，曳引車與半拖車係屬獨立不同車種，由警方所拍第
    二張照片可清楚看出半拖車上未越過停車線，並無違規情形
    ，故原處分之合法性顯有疑問，爰依法聲明異議等語。
三、按「曳引車：指專供牽引其他車輛之汽車」、「拖車：指由
    汽車牽引，其本身並無動力之車輛」、「半拖車：指具有後
    輪，其前端附掛於曳引車第五輪之拖車」，道路交通管理規
    則第二條第一項第八款、第九款、第十一款定有明文；再「
    汽車行駛至交岔路口其行進、轉彎應遵守燈光、號誌或交通
    警察之指示：：」、「汽車駕駛人之行為有左列情形之一，
    當場不能或不宜攔截製單舉發者，得對汽車所有人逕行舉發
    處罰：一、闖紅燈或平交道：：六、其他違規行為經以科學
    儀器取得證據資料者」、「前項逕行舉發，應記明車輛牌照
    號碼、車型等可資辯明之資料，查明汽車所有人姓名或名稱
    、住址後，製單舉發處罰之」、「汽車駕駛人行經有燈光號
    誌管制之交岔路口闖紅燈者，處新台幣壹千八百元以上下行
    經有燈光號誌管制之交岔路口闖紅燈者，處新台幣一千八百
    元以上，五千四百元以下罰鍰」、「逕行舉發違反道路交通
    管理事件，經汽車所有人依通知單之應到案日期前到案，並
    告知違規駕駛人姓名、身分證統一編號及住址者，處罰機關
    應即另行通知違規駕駛人到案依法處理；逾應到案日期，處
    罰機關應依本條例第八十五條第三項規定處罰該汽車所有人
    」、「本條例關於車輛駕駛人之處罰，如應歸責於車輛所有
    人者，處罰車輛所有人」，道路交通安全規則第一０二條第
    一項第一款、道路交通管理處罰條例第七之二條第一項第一
    款、第六款、第二項、第五十三條、第八十五條第三項、違
    反道路交通管理事件統一裁罰基準及處理細則第二十四條均
    分別定有明文。
四、經查：
　(一)異議人萬鈺公司所有之車牌號碼五二－ＪＦ號半拖車，經曳
　  引車牽引，於民國九十三年十月十七日十四十六分許，在宜
    蘭縣礁溪鄉○○路、和平路口處因闖紅燈，而經五結分駐所
    員警許景富舉發有「行經有燈光號誌管制之交岔路口闖紅燈
    」之違規，並填掣上揭舉發單，惟異議人逾應到案日期（九
    十三年十一月二十一日）始不服舉發，於九十三年十二月十
    六日向原處分機關申訴，經轉詢原舉發機關表示意見後，
    原處分機關認申訴無理由，仍於九十四年三月三日，依道路
    交通管理處罰條例第五十三條第一項規定，以原處分書裁處
    異議人「罰鍰新臺幣三千六百元」之處分，有上揭舉發單、
    陳述單、原處分書、宜蘭縣警察局礁溪分局九十三年十二月
    二十九日警礁交字第０九三００二０九六七號函、原處分機
    關壢違Ａ字第０九四０００００二四號函各一件等資料附卷
    可稽。
  (二)異議人於本院審理時再辯稱：交通安全規則沒有規定曳引車
    必須固定牽引何部半拖車，員警舉發之紅單未記載實際違規
    車輛之車號，無法找到實際駕駛人，雖紅單上所記載車號五
    二－ＪＦ號半拖車確實是伊公司的，有時會是別公司的車來
    拉該部半拖車，所以不能確定是伊公司員工違規等語，資為
    論據。
  (三)按行政機關所屬之公務員依法掣單舉發違反道路交通管理處
    罰條例所列之違規事實，本質上為行政處分，係公務員基於
    職務上權力，依法就特定之具體事件所為具有公法上效果之
    單方行政行為，基於公務員為公法上行為具有公信力之原則
    ，該行政處分當可被推定為真正，其據以依法處分之事實認
    定亦為真正無訛，此與民事訴訟法第三百五十五條第二項規
    定：「文書依其程式及意旨得認作公文書者，推定其為真正
    」之情形相同，從而異議人既未就執勤員警之舉發有誤等情
    提出相關證據以供調查，復無任何證據足資證明員警有捏造
    事實違法取締之情事，則執勤警員本其維護交通秩序、安全
    職責所為之舉發，自應受到合法、正確之推定。此外，復有
    宜蘭縣警察局礁溪分局上揭函一件附卷佐參，從而，足認本
    件舉發員警於發現異議人系爭半拖車有違規事由後，確有以
    科學儀器照相取得違規情節之證據資料，原處分機關並已將
    該舉發單一聯交予異議人無訛。
  (四)本件經舉發之五結分駐所員警即證人許景富到庭具結證稱：
    伊等通常會等道路口燈號完全變紅燈之後，才會照相舉發，
    本件因伊等所站的位置只有照到後面車牌，沒有照到車頭，
    提出舉發單及照片副本供參，當時是在礁溪鄉○○路與和平
    路口，照片中五二－ＪＦ號半拖車已經通過紅燈路口；伊等
    舉發後，將照片交給礁溪分局業務組，業務組將車牌號碼、
    違規時間、地點、違規法條、違規事實建檔後，上傳到監理
    站，監理站回傳給伊等的資料就如同庭呈的資料，卷附的拖
    車車籍資料是全國監理站車籍查詢系統上查出來的，當時沒
    有記到拖車頭的車號，依規定是車主要自己舉證等語；另原
    處分機關裁決承辦人許仲秀亦到庭證稱：舉發單上車主是登
    記萬鈺公司，依規定半拖車違規，車主要負責，車主於收到
    紅單應到案日期前，可以到監理站申報實際違規駕駛人，如
    果有申報的話，伊等就會通知駕駛人來裁罰，本件異議人並
    未於應到案日期前來申報等語明確（本院卷九十四年四月十
    四日筆錄第三、四頁參照），並有系爭半拖車之車籍作業系
    統查詢認可資料、舉發單各一件及違規照片二張附卷可參，
    並有礁溪分局九十三年十二月二十九日警礁交字第Ｚ○○○
    ○○○○○○號函一紙附卷足憑。而上開證人許景富、許仲
    秀平日與異議人既無仇隙，且為陳述依法執行職務所為見聞
    ，是其二人所述，堪以採信。
  (五)再因執勤員警現場所站位置係於系爭路口之前方，僅能從闖
    紅燈之違規車輛行向後面照相，曳引車牽引該半拖車於系爭
    路口之前是否停車等候綠燈通行，或是遇紅燈而闖過違規，
    尚在未定之際，俟發現曳引車闖紅燈號誌後，已無法發現前
    面曳引車之車牌號碼，其於違規舉發單上無法憑以記載實際
    牽引之曳引車車號，且舉發員警對於系爭半拖車違規情節內
    容之記載，亦無違反具體、明確原則。經依卷附二張違規照
    片比對發現，系爭半拖車確實有受曳引車牽引，行經系爭路
    口時闖紅燈之事實，已臻明確。異議人辯稱：由警方所拍照
    片可清楚看出半拖車上未越過停車線云云，尚與卷附照片等
    積極證據不符。又現行法令亦無員警對於有受曳引之拖車、
    半拖車取締違規時，必須於違規舉發單上另明確記載該曳引
    車車號之規定，異議人辯稱：須員警於舉發單上記明實際牽
    引之曳引車車號，始得據以開單舉發違規云云，亦無可採。
    復以異議人既未於舉發單上載明應到案日期前，將實際違規
    駕駛人姓名、身分證號碼及住址，或曳引車之車牌號碼告知
    原處分機關，憑以另對實際駕駛人裁罰，則原處分機關對系
    爭半拖車所有人即異議人逕行裁罰，並無違上述法律規定之
    情形。是異議人以員警所製發舉發單及裁決書上未載明實際
    曳引車之車號云云置辯，核屬卸責之詞，不足採信。
  (六)又逕行舉發違反道路交通管理事件，經汽車所有人依通知單
    之應到案日期前到案，並告知違規駕駛人姓名、身分證統一
    編號及住址者，處罰機關應即另行通知違規駕駛人到案依法
    處理；逾應到案日期，處罰機關應依本條例第八十五條第三
    項規定處罰該汽車所有人；道路交通管理處罰條例關於車輛
    駕駛人之處罰，如應歸責於車輛所有人者，處罰車輛所有人
    ，道路交通管理處罰條例第第八十五條第三項、違反道路交
    通管理事件統一裁罰基準及處理細則第二十四條既有明定，
    已如上述，而異議人亦不否認系爭半拖車為伊所有，則伊所
    有之半拖車實際在其管領之下，縱有被其他曳引車牽引駕駛
    之情形，異議人當亦知悉該曳引車為何人所有、車牌號碼為
    何，否則如有借用、遺失、被竊、處分、轉讓或肇事情事發
    生，如何追索、究責或釐定其法律關係。是異議人雖辯稱：
    系爭半拖車當天是從伊公司工地出去，從蘇澳港下貨後，要
    拖到台北縣、市、新竹、桃園高鐵站的各處工地，沒有借人
    使用，伊公司只有管理拖車頭，半拖車沒有人管理等語，核
    與上開法令規定、舉發單、裁決書及車籍資料有悖；且半拖
    車亦價值不斐，並經監理機關登記車籍管理，異議人所稱公
    司沒有管理，顯與社會常理有異，所辯委無可採，附此敘明
    。
  (七)綜上所述，異議人所辯各節，均無足採，其違規事證已甚明
    確，原處分於法並無不當，異議人本件聲明異議，非有理由
    ，應予駁回。
五、據上論斷，應依道路交通案件處理辦法第19條、道路交通管
    理處罰條例第53條第1 項，裁定如主文。
中   華   民   國     94    年      5     月    9     日
                      交通法庭  法  官  李  昆  南
以上正本證明與原本無異。
如不服本裁定，應於裁定送達後5 日內，以書狀敘明理由，向本
院提出抗告狀（應附繕本）。
中   華   民   國     94    年      5     月    9     日
                                書記官　郭　中　明
